臺灣雲林地方法院民事判決　　　　　　　 93年度訴字第320號
原　　　告　壬○○
　　　　　　辰○○
　　　　　　辛○○
　　　　　　癸○○
　　　　　　庚○○
　　　　　　未○○
　　　　　　申○○○
　　　　　　午○○
　　　　　　子○○
　　　　　　丑○○
　　　　　　乙○○
　　　　　　丁○○
　　　　　　丙○○
　　　　　　己○○
　　　　　　戊○○
　　　　　　甲○○
　　　　　　寅○○
共　　　同
訴訟代理人　洪士凱律師
被　　　告　卯○○
訴訟代理人　柯劭臻律師
複　代理人　簡維弘律師
被　　　告　巳○○
上列當事人間請求第三人異議之訴事件，本院於民國94年1 月17
日言詞辯論終結，判決如下：
    主  文
原告之訴駁回。
訴訟費用由原告負擔。
    事  實
甲、原告方面：
一、聲明：
  (一)本院93年度執字第6687號清償債務強制執行事件所為之執行
    程序應予撤銷。
  (二)訴訟費用由被告負擔。
二、陳述：
  (一)被告卯○○於鈞院93年度執字第6687號清償債務執行事件中
    所執行之標的為靜萱療養院在彰化銀行股份有限公司斗南分
    公司（以下簡稱彰化銀行斗南分行）之存款債權，然則上開
    銀行內之存款係南區健保局給付予靜萱療養院之健保費，為
    原告等人所有，並非巳○○所有，原告等人有得以排除強制
    執行之權利。
  (二)被告卯○○對靜萱療養院並無任何債權存在，其所主張之薪
    資債權，係被告巳○○於原告為假處分後與被告卯○○通謀
    虛偽所為，目的是為了淘空靜萱療養院之存款。
  (三)本件被告卯○○聲請強制執行之執行名義係本院93年度促字
    第5884號支付命令，該支付命令當事人欄所列之相對人為靜
    萱療養院，法定代理人為巳○○。惟靜萱療養院實係原告等
    17位合夥人於89年7 月間共同出資設立，並非依其他法律規
    定成立之法人，亦未設有法定代理人。靜萱療養院經營之初
    ，係以具有精神科醫師資格之原告壬○○為首任負責人，外
    部關係上應列「壬○○即靜萱療養院」為當事人始為適法。
    嗣後於92年9 月27日，經全體合夥人會議決議，同意委任巳
    ○○醫師為靜萱療養院新任負責人，並管理靜萱療養院院務
    ，經巳○○同意後，原告壬○○即向雲林縣衛生局辦理歇業
    及註銷開業登記，並配合被告巳○○向雲林縣衛生局辦理靜
    萱療養院負責人變更登記為被告巳○○名義，並於92年10月
    1 日辦理登記完畢。因此，自92年10月1 日起，靜萱療養院
    之對外關係上，應以「巳○○即靜萱療養院」為當事人始為
    適法。被告卯○○聲請強制執行所持之支付命令列相對人為
    靜萱療養院，法定代理人為巳○○，其效力應不及於「巳○
    ○即靜萱療養院」之靜萱療養院，被告卯○○持上開支付命
    令執行以非法人之靜萱療養院為債務人對之執行，為當事人
    不適格，應予駁回。
  (四)詎被告巳○○受委任後，於92年10月1 日登記為靜萱療養院
    之負責醫師，並由雲林縣衛生局核發「醫療機構開業執照」
    ，並由原告保管。而靜萱療養院本來接受健保局撥入健保收
    入之帳戶是臺灣中小企業銀行斗六分行，且該帳戶大章係由
    原告辰○○保管，領款時，須持大章與巳○○之小章，始得
    領款，巳○○無法擅自領款。但巳○○於接任院長職務後，
    竟對外謬稱靜萱療養院為其所有，否認全體合夥人之利益。
    明知靜萱療養院於臺灣中小企業銀行斗六分行及斗六大崙郵
    局所設立之帳戶之印鑑章均係由辰○○負責保管，被告巳○
    ○竟於未經全體合夥人同意之情況下，向臺灣中小企業銀行
    斗六分行、斗六大崙郵局謊稱印鑑章遺失，欲變更印鑑章由
    其自身使用。另巳○○亦明知「醫療開業執照」係由原告保
    管，逕向衛生局謊稱遺失而聲請補發，迨於93年2 月16日取
    得補發之「醫療機構開業執照」後，未經全體合夥人同意，
    逕向南區健保局聲請將健保費自原先撥款帳戶即臺灣中小企
    業銀行斗六分行，改轉撥至被告巳○○所擅自申請開戶之彰
    化銀行斗南分行之帳戶內，並於同日向財政部臺灣省中區國
    稅局雲林分局申請變更扣繳單位統一編號。因被告巳○○種
    種行為，故而全體合夥人於93年1 月17日、93年2 月5 日開
    會，決議解除對於被告巳○○之委任關係，並委任蔡秀傑為
    負責人。
  (五)原告等人為避免被告所為造成損害，曾聲請鈞院對於被告巳
    ○○為假處分之裁定，被告巳○○因而不能提領靜萱療養院
    於臺灣中小企業銀行斗六分行及彰化銀行斗南分行二帳戶內
    之存款，竟與被告卯○○通謀虛偽提出薪資債權，而聲請鈞
    院核發支付命令，因原告等人不能聲明異議而致支付命令確
    定，再由被告卯○○聲請強制執行，執行靜萱療養院於彰化
    銀行斗南分行之存款債權。
  (六)靜萱療養院於臺灣中小企業銀行斗六分行及彰化銀行斗南分
    行二帳戶內之存款為原告等人所有，被告二人否認原告等人
    之權利，並以虛偽之薪資債權，藉由法院強制執行程序侵害
    原告等人對於彰化銀行斗南分行之存款債權。
  (七)靜萱療養院係原告等17人合夥共同出資並貸款經營，原告等
    17人並於91年2 月27日另成立靜萱醫院管理顧問公司，而靜
    萱療養院之建物係登記於原告壬○○名下，土地則分別登記
    於原告壬○○及訴外人楊秋英名下，被告巳○○完全未出資
    ，僅係受委任出任靜萱療養院之院長，負責管理院務，並登
    記為負責醫師，尚難以被告巳○○為負責醫師，即認靜萱療
    養院係巳○○所獨資經營。且靜萱療養院於彰化銀行斗南分
    行帳戶內之存款，係南區健保局撥入之屬於靜萱療養院之健
    保收入，為原告等17位合夥人所有，並非被告巳○○所有。
  (八)靜萱療養院員工93年2 月薪資係原告等人所支付，被告卯○
    ○並無義務代為支付靜萱療養院員工93年2 月份之薪資。況
    鈞院已於93年3 月4 日以假處分裁定禁止被告巳○○以靜萱
    療養院名義所為一切舉債行為或其他變更靜萱療養院現狀損
    及原告等人權益之行為。而被告卯○○於93年5 月7 日提出
    聲請支付命令之清冊及代墊員工薪資名單，皆為假處分執行
    後由被告巳○○簽認，均違反假處分之效力而無效。而被告
    巳○○於假處分執行後，收受本院93年度促字第5884號支付
    命令，故意不提出異議，使支付命令因而確定，係損及原告
    等人權益之行為，違反假處分之效力。
  (九)而被告卯○○之薪資新台幣（下同）106 萬元，實為被告巳
    ○○向原告借支之款項，已由原告匯入被告卯○○位於臺灣
    企銀之帳戶，被告卯○○與巳○○通謀以聲請支付命令方式
    取得薪資債權，顯然不實。
  (十)被告巳○○既完全未出資而是受委任為院長管理院務，並登
    記為負責醫師，健保收入乃約定信託於巳○○名義下之銀行
    帳戶，而彰化銀行斗南分行既為靜萱療養院之帳戶，且為南
    區健保局給付健保收入之帳戶，則上開帳戶內之存款自屬於
    原告等人所有信託登記於巳○○名義下，屬信託財產，而信
    託財產，依信託法之規定不得強制執行，原告自得提起第三
    人異議之訴，以排除被告卯○○對存款之執行。
三、證據：提出醫療開業執照2 份、會議記錄2 份、民事裁定1
    份、土地及建物所有權狀28份、薪資清冊9 紙、借據1 紙、
    股東名冊1 份、營利事業登記證1 份、公司變更登記表1 份
    、股東名簿1 份、公司登記資料1 份、扣繳單位變更登記申
    請書1 份為證，並請求訊問證人楊秋英。
乙、被告卯○○方面：
一、聲明：請求駁回原告之訴，訴訟費用由原告負擔。
二、陳述：
  (一)依醫療法之規定，私立醫療機構係由專責醫師擔任負責人，
    所有之法律行為均應由該負責醫師為意思表示或受意思表示
    ，其他不具醫師資格或未登記為負責醫師者，自無代表醫院
    之權限，非權利義務之歸屬主體。而靜萱療養院為一私立醫
    療機構，巳○○為該院之負責醫師，為法律上之權利義務主
    體。是巳○○既為靜萱療養院院長，自有代表靜萱療養院對
    外為意思表示及受意思表示之權利及義務。原告等17人除壬
    ○○外，均不具專業精神科醫師身分，亦未經巳○○授權，
    其等主張靜萱療養院為其所有之財產，其等為靜萱療養院權
    利義務之主體云云，顯於法無據。況且，依行政院衛生署之
    函釋，醫療機構乃屬非營利性行業，私立醫療機構應以醫師
    為申請人申請設立，該醫師並為其機構之負責醫師，醫療機
    構以合約方式委託醫院管理顧問公司接管經營，與法有違。
    是原告等人主張其等對靜萱療養院享有實際經營之權利、與
    巳○○間係委任關係云云，亦與法有違。而巳○○現仍登記
    為靜萱療養院之負責醫師，並未為變更或歇業登記。被告卯
    ○○善意信賴衛生主管機關之登記，即靜萱療養院之負責醫
    師係巳○○，因而與之為法律行為，由巳○○代表靜萱療養
    院為意思表示及代受意思表示，依法自合法有效。
  (二)被告卯○○為靜萱療養院之主治醫師，每月實領薪資至少29
    7,890 元。靜萱療養院自93年1 月份迄4 月份止，累計共積
    欠被告卯○○1,191,652 元之薪資未給付，靜萱療養院應負
    擔此一債務甚明。又被告卯○○因原告等人聲請鈞院假處分
    凍結靜萱療養院之健保給付帳戶，致靜萱療養院無從支付員
    工93年2 月份薪資，經被告巳○○商請被告卯○○先行代墊
    員工薪資，被告卯○○為免影響員工心情及院務運作，因而
    先行借支款項予靜萱療養院，由其個人於誠泰商業銀行大里
    分行之帳戶內，匯款1,566,351 元予曾嘉琳等49位靜萱療養
    院之員工。綜上，被告卯○○對靜萱療養院確有上開債權存
    在，原告空言否認被告卯○○之債權，並未舉證以實其說，
    自不足採。
  (三)原告雖主張其與巳○○間業已解除委任關係、並已對巳○○
    聲請假處分，然而原告等17人與被告巳○○之委任關係，與
    被告卯○○無涉，原告自不得以此為由對抗善意之第三人即
    被告卯○○，況被告卯○○係因善意信賴主管機關之登記，
    而認定靜萱療養院之負責人係巳○○，進而與之交易，自應
    受保護。再者，原告等人聲請法院對於被告巳○○所為之假
    處分裁定，係禁止巳○○提領健保帳戶內存款之行為，其效
    力當不及於被告卯○○甚明，是原告上開主張，亦不足取。
  (四)相對人巳○○現仍係靜萱療養院之登記負責醫師，而靜萱療
    養院現仍設於雲林縣斗六市○○里○○路159 號，支付命令
    依法送達於應受送達人之營業所，並無送達不合法之情事。
  (五)綜上所陳，靜萱療養院自93年1 月份起即未支付薪資予被告
    卯○○，而被告卯○○又確有代墊薪資予靜萱療養院之員工
    之事實，為此，請駁回原告之訴，以符法治。
三、證據：提出醫療機構開業執照1 份、行政院衛生署函文2 份
    、醫師執業執照1 份、各類所得扣繳暨免扣繳憑單1 份為證
    。
丙、被告巳○○方面：未於最後言詞辯論期日到場，亦未以書狀
    作何陳述。惟據其先前到庭所為之聲明、陳述如下：
一、聲明：請求駁回原告之訴，訴訟費用由原告負擔。
二、陳述：支付命令所載內容係靜萱療養院積欠被告卯○○醫師
    及其他員工之薪資。
丁、本院依職權向雲林縣政府調取靜萱療養院申請設立登記及變
    更登記之相關文件，及函彰化銀行斗南分行調取靜萱療養院
    開戶之相關申請文件及交易明細，並調取本院93年度執字第
    6687號及本院93年度執字第5664號執行卷宗。
    理    由
甲、程序方面：
一、本件被告卯○○、巳○○住所雖不屬於本院管轄範圍內，惟
    被告卯○○、巳○○既不抗辯本院無管轄權，而為本案之言
    詞辯論，則依民事訴訟法第25條規定，本院即為有管轄權之
    法院，合先敘明。
二、本件被告巳○○未於言詞辯論期日到場，核無民事訴訟法第
    386 條各款所列情形，爰依原告之聲請，由其一造辯論而為
    判決。
乙、得心證之理由：
一、原告起訴主張：本院93年度執字第6687號清償債務執行事件
    中所執行之標的─即靜萱療養院在彰化銀行斗南分行之存款
    ，係南區健保局給付予靜萱療養院之健保費，為原告等17人
    所有，並非巳○○所有，原告等17人有得以排除強制執行之
    權利。被告卯○○對靜萱療養院並無任何債權存在，其所主
    張之薪資債權，係被告巳○○於原告為假處分後與被告卯○
    ○通謀虛偽所為，靜萱療養院員工93年2 月薪資係原告等人
    所支付，被告卯○○並無義務代為支付靜萱療養院員工93
    年2 月份之薪資。又靜萱療養院之對外關係上，應以「巳○
    ○即靜萱療養院」為當事人始為適法。被告卯○○持相對人
    為靜萱療養院，法定代理人為巳○○之支付命令對於靜萱療
    養院之財產強制執行，於法不合。另靜萱療養院係原告等17
    人合夥共同出資經營，被告巳○○並未出資，僅係受委任出
    任靜萱療養院之院長，負責管理院務，竟於未經全體合夥人
    同意之情況下，向南區健保局聲請將健保費自原先撥款帳戶
    即臺灣中小企業銀行斗六分行，改轉撥至被告巳○○所擅自
    申請開戶之彰化銀行斗南分行之帳戶內，實則，靜萱療養院
    於彰化銀行斗南分行帳戶內之存款，係南區健保局撥入之屬
    於靜萱療養院之健保收入，為原告等17位合夥人所有，由原
    告等人信託登記於巳○○名義下，屬信託財產，而依信託法
    規定，信託財產不得強制執行，原告自得提起第三人異議之
    訴，以排除強制執行等語。
二、被告則以：靜萱療養院為一私立醫療機構，巳○○為該院之
    負責醫師，為法律上之權利義務主體。是巳○○既為靜萱療
    養院院長，自有代表靜萱療養院對外為意思表示及受意思表
    示之權利及義務。原告等17人主張靜萱療養院為其所有之財
    產，於法無據。靜萱療養院自93年1 月份迄4 月份止，累計
    共積欠被告卯○○1,191,652 元之薪資未給付，且被告卯○
    ○確實曾墊支靜萱療養院93年2 月份之員工薪資1,566,351
    元，是被告卯○○對靜萱療養院確有支付命令所載之債權，
    原告空言否認被告卯○○之債權，自不足採。原告雖曾對巳
    ○○聲請假處分，惟其效力應不及於善意之第三人即被告卯
    ○○。再巳○○現仍係靜萱療養院之登記負責醫師，而靜萱
    療養院現仍設於雲林縣斗六市○○里○○路159 號，支付命
    令依法送達於應受送達人之營業所，並無送達不合法之情事
    等語，資為抗辯。
三、按「第三人就執行標的物有足以排除強制執行之權利者，得
    於強制執行程序終結前，向執行法院對債權人提起異議之訴
    。如債務人亦否認其權利時，並得以債務人為被告。」強制
    執行法第15條固定有明文。惟第三人異議之訴之原因，須第
    三人就執行標的物有足以排除強制執行之權利，即第三人因
    保護自己權利，而請求法院判決撤銷加諸於執行標的物之執
    行行為。所謂足以排除強制執行之權利，乃指所有權，以及
    其他足以阻止讓與或交付之權利而言。換言之，即指所有權
    、典權、質權、留置權而言。次按，「寄託物為代替物時，
    如約定寄託物之所有權移轉於受寄人，並由受寄人以種類、
    品質、數量相同之物返還者，為消費寄託」；「寄託物為金
    錢時，推定其為消費寄託」，民法第602 條第1 項、第603
    條分別定有明文。查金融機關與乙種活期存款戶（即銀行法
    第7 條及第9 條規定之活期存款及儲蓄存款）間，屬消費寄
    託關係，寄託物為金錢時，推定受寄人無返還原物之義務，
    僅須返還同一數額（最高法院57年台上字第2965號、55年台
    上字第3018號判例意旨參照），從而乙種存款戶對金融機關
    ，僅有返還寄託物之債權，無從就其已存入金融機關之金錢
    主張「就特定金額部分有所有權」。查本件靜萱療養院於彰
    化銀行斗南分行所開立之帳號00-00000-0-00 帳戶，係由巳
    ○○以「靜萱療養院巳○○」名義開立之帳戶，為兩造所不
    爭執，並有彰化銀行斗南分行函覆之開戶資料及交易明細等
    資料在卷可佐，是靜萱療養院巳○○與彰化銀行斗南分行間
    之法律關係，性質屬消費寄託，而消費寄託係約定寄託物之
    所有權移轉於受寄人，是上開帳戶內之存款於存入或經他人
    匯入上開帳戶內時，其所有權即已移轉於彰化銀行斗南分行
    中，僅靜萱療養院巳○○得向彰化銀行斗南分行請求返還種
    類、品質、數量相同之物而已，易言之，靜萱療養院巳○○
    對彰化銀行斗南分行僅有寄託物返還請求權，對寄託之金錢
    無所有權。則原告等17人主張上開帳戶內之存款屬於原告等
    17人所有，得以排除強制執行云云，自屬無據。
四、次按，強制執行法第15條所定第三人異議之訴，係第三人就
    執行標的物，因行使排除強制執行之權利，聲明不服之方法
    。故在第三人異議之訴，所應審究者，係在第三人對於執行
    標的物，有無排除強制執行之權利。至該強制執行事件所依
    據之執行名義，是否有瑕疵，則屬另一問題，非第三人異議
    之訴所得審究判斷（最高法院73年度台上字第2934號判決意
    旨參照）。本件原告等人主張本件被告卯○○聲請強制執行
    之執行名義即本院93年度促字第5884號支付命令，所列之相
    對人為靜萱療養院，法定代理人為巳○○，惟靜萱療養院實
    係原告等17位合夥人於89年7 月間共同出資設立，並非依其
    他法律規定成立之法人，亦未設有法定代理人，是支付命令
    應以「巳○○即靜萱療養院」為當事人，始為適法；另支付
    命令係被告巳○○於法院為假處分裁定後始收受送達，被告
    巳○○故意不為異議，始致支付命令確定，支付命令顯然違
    反假處分之效力等語，為被告所否認。經查：本件被告卯○
    ○聲請強制執行之執行名義─即本院93年5 月10日93年度促
    字第5884號支付命令，前經本院於93年5 月12日送達於債務
    人靜萱療養院，因債務人未於法定期間內聲明異議，已於93
    年6 月3 日確定在案，業經本院依職權調取上開支付命令卷
    宗核閱屬實，是上開支付命令，依民事訴訟法第521 條第1
    項規定，與確定判決有同一之效力，屬於強制執行法第4 條
    第1 項第2 款所稱之執行名義，彰彰甚明。至該支付命令有
    無瑕疵，揆諸上開判決意旨，原非本件第三人異議之訴所得
    審究，是原告主張支付命令所列相對人有誤，支付命令並非
    適法云云，自無足取。其次，另原告壬○○、辰○○（即假
    處分之聲請人）雖曾向本院聲請對於被告巳○○（即假處分
    之相對人）為假處分裁定，並經本院於93年3 月4 日以93年
    度裁全字第257 號裁定「聲請人以新台幣壹佰萬元，為相對
    人提供擔保後，禁止相對人為下列行為：變更臺灣中小企
    業銀行斗六分行靜萱療養院活期存款帳戶帳號00000000000
    號之印鑑。變更斗六大崙郵局靜萱療養院劃撥帳號000000
    00號之印鑑。請求中央健保局南區分局變更給付健保費之
    帳戶。對彰化銀行斗南分行帳戶00000000000000號帳戶之
    提領行為。以靜萱療養院名義於各大金融機構設立甲存帳
    戶開立支票之行為。以靜萱療養院名義所為一切舉債行為
    或其他變更靜萱療養院現狀損及聲請人權益之行為。」固有
    原告所提出之93年度裁全字第257 號假處分裁定一份在卷可
    憑。然觀之假處分裁定之內容，可知收受支付命令後不提出
    異議，並不在該假處分裁定所禁止之範疇，故被告巳○○縱
    於收受支付命令送達後，未提出異議，亦難認有何違反假處
    分裁定之行為。從而，原告主張被告巳○○於法院為假處分
    裁定後始收受支付命令，故意不為異議，致支付命令確定，
    支付命令顯然違反假處分之效力云云，亦無足取。
五、原告等人另主張：南區健保局給付之健保收入係原告等人約
    定信託於巳○○名義下之彰化銀行斗南分行帳戶內，上開帳
    戶內之存款為原告等人所有，信託登記於巳○○名義下，屬
    信託財產，依信託法之規定不得強制執行等語，為被告卯○
    ○所否認。按當事人主張有利於己之事實者，就其事實，有
    舉證責任，民事訴訟法第277 條定有明文。原告等17人主張
    靜萱療養院於彰化銀行斗南分行之存款為原告等17人所有，
    原告等17人就上開存款與被告巳○○有信託關係存在，既為
    被告卯○○所否認，則原告等17人就靜萱療養院於彰化銀行
    斗南分行之存款為其所有，其與被告巳○○間有信託關係存
    在之事實，自應負舉證責任。然查，原告等17人對於其等與
    被告巳○○間確有信託契約存在之事實，並未舉證以實其說
    ，原告等17人空言主張其與被告巳○○間有信託關係，系爭
    存款為信託財產不得強制執行云云，自不足採。
六、綜上所陳，上開帳戶乃以靜萱療養院巳○○之名義開立之帳
    戶，僅存戶靜萱療養院巳○○得依消費寄託之法律關係，請
    求彰化銀行斗南分行返還寄託物於靜萱療養院巳○○，原告
    等17人並非上開帳戶內存款之所有權人，另原告等17人亦未
    能舉證證明其等與被告巳○○間確有信託關係存在，其等主
    張系爭存款乃信託財產，依信託法第12條規定不得強制執行
    ，亦無足取，原告等17人遽依強制執行法第15條提起第三人
    異議之訴，請求撤銷臺灣雲林地方法院93年度執字第6687號
    就彰化銀行斗南分行靜萱療養院巳○○帳戶之存款2,793,20
    0 元所為之扣押命令之強制執行程序，於法無據，不能准許
    ，應予駁回。
據上論結，本件原告之訴為無理由，爰依民事訴訟法第385 條第
1 項前段、第78條，判決如主文。
中　　華　　民　　國　　94　　年　　2 　　月　　18　　日
                  民事第二庭    法  官  冷明珍
以上正本係照原本作成
如對本判決上訴，須於判決送達後20日內向本院提出上訴狀
中　　華　　民　　國　　94　　年　　2 　　月　　18　　日
                                書記官　朱克文
